【裁判字號】    98,訴,2131
【裁判日期】    980722
【裁判案由】    妨害公務等
【裁判全文】
臺灣臺中地方法院刑事判決          98年度訴字第2131號
公  訴  人  臺灣臺中地方法院檢察署檢察官
被      告  甲○○
                    國民
            丙○○
                    國民
                      之1
上列被告等因妨害公務等案件，經檢察官提起公訴（98年度偵字
第8908號），被告於準備程序中就被訴事實為有罪之陳述，經告
以簡式審判之旨，並聽取意見後，本院合議庭裁定由受命法官依
法獨任進行簡式審判程序判決如下：
    主  文
甲○○共同對於公務員依法執行職務時，施強暴，累犯，處有期
徒刑肆月，如易科罰金，以新臺幣壹仟元折算壹日；又共同毀棄
損壞公務員職務上掌管之物品，累犯，處有期徒刑月，如易科
罰金，以新臺幣壹仟元折算壹日；又於公務員依法執行職務時，
當場侮辱，累犯，處拘役伍拾日，如易科罰金，以新臺幣壹仟元
折算壹日；所處有期徒刑部分，應執行有期徒刑陸月，如易科罰
金，以新臺幣壹仟元折算壹日。
丙○○共同對於公務員依法執行職務時，施強暴，累犯，處有期
徒刑月，如易科罰金，以新臺幣壹仟元折算壹日；又共同毀棄
損壞公務員職務上掌管之物品，累犯，處有期徒刑月，如易科
罰金，以新臺幣壹仟元折算壹日；應執行有期徒刑伍月，如易科
罰金，以新臺幣壹仟元折算壹日。
    事  實
一、甲○○、丙○○素行均極為不佳，甲○○前曾犯誣告、詐欺
    、傷害、毀損、妨害公務、背信、竊盜、妨害自由、公共危
    險等罪，其中於民國（下同）95年間所觸犯竊盜、妨害自由
    及毀棄損壞案件，經臺灣高等法院臺中分院以96年度上易字
    第5號案件，判處有期徒刑3月、3月及5月，經減刑為有期徒
    刑1月15日、1月15日及2月15日確定；復於95年間因傷害、
    恐嚇危害安全、公共危險、毀棄損壞、竊盜案件，經同院以
    96年度上訴字第452號判處有期徒刑4月、3月、3月、5月及8
    月，經減刑為有期徒刑2月、1月15日、1月15日、2月15日及
    4月確定，嗣經合併定應執行刑為有期徒刑1年2月確定，經
    發監執行，甫於96年8月28日易科罰金執行完畢。丙○○前
    曾犯違反麻醉藥品管理條例、違反藥事法、違反毒品危害防
    制條例等罪，其中於95年間所觸犯違反毒品危害防制條例罪
    ，經本院判處有期徒刑11月確定，並於96年11月11日因縮短
    刑期執行完畢，詎均仍不知悔改。（1）、甲○○、丙○○2
    人復自98年3月26日晚上7時許起，至同日晚上11時許止，在
    渠等之友人曾耀峰位在臺中市○區○○路370巷25號之住處
    ，共同飲用威士忌酒2瓶後，於翌日（即98年3月27日）凌晨
    ，與不知情之曾耀峰共同前往黃瓊娥、賴碧甚共同經營之臺
    中市○區○○○路1段439號之「米格林理容名店」內按摩。
    於消費後，甲○○乃向在櫃臺服務之黃瓊娥表示要賒帳，黃
    瓊娥堅詞不肯，甲○○乃心生不滿而拉扯黃瓊娥之頭髮（未
    據告訴），黃瓊娥躲進包廂後即予報警。嗣臺中市警察局第
    3分局東區分駐所員警乙○○與鄭怡資於同日凌晨3時45分許
    獲報後，即時趕至現場處理。詎甲○○、丙○○見乙○○員
    警到場後，均明知乙○○員警身著制服，為執行公務之員警
    ，竟共同基於妨害公務之犯意聯絡，推打、拉扯乙○○，而
    施以強暴行為，使乙○○受有顏面挫傷之傷害（傷害部分未
    據告訴）。（2）、嗣甲○○、丙○○經前來支援之員警共
    同逮捕並處理傷勢，並帶回臺中市警察局第3分局東區分駐
    所後，甲○○竟又於同日上午，在該分駐所內，基於侮辱執
    行職務中之公務員之犯意，當場以「幹你娘」、「婊子」、
    「俗辣」等語辱罵該所員警劉德芳等人。（3）、甲○○復
    與丙○○共同基於毀棄損壞之犯意聯絡，共同破壞該分駐所
    員警職務上掌管之公務桌上型電腦1部，致令硬碟等毀損而
    使該部電腦1部不堪使用。
二、案經臺中市警察局第3分局報請臺灣臺中地方法院檢察署檢
    察官偵查起訴。
    理  由
一、按除被告所犯為死刑、無期徒刑、最輕本刑為三年以上有期
    徒刑之罪或高等法院管轄第一審案件者外，於前條第一項程
    序進行中，被告先就被訴事實為有罪之陳述時，審判長得告
    知被告簡式審判程序之旨，並聽取當事人、代理人、辯護人
    及輔佐人之意見後，裁定進行簡式審判程序，刑事訴訟法第
    二百七十三條之一第一項定有明文。本件被告所犯係死刑、
    無期徒刑、最輕本刑為三年以上有期徒刑以外之罪，其於準
    備程序中就被訴事實為有罪之陳述，且經審判長告知被告簡
    式審判程序之旨，並聽取公訴人及被告等之意見後，本院合
    議庭認為適宜而裁定由受命法官獨任進行簡式審判程序，合
    先敘明。
二、現行刑事訴訟法為保障被告之反對詰問權，排除具有虛偽危
    險性之傳聞證據，以求實體真實之發現，於該法第一百五十
    九條第一項明定被告以外之人於審判外之言詞或書面陳述，
    除法律有規定者外，不得作為證據。是被告以外之人於審判
    外之陳述，除有同條第二項之除外情形，或符合同法第一百
    五十九條之一至第一百五十九條之五，或其他法律有特別規
    定得為證據之情形者外，自不採為論罪之依據。簡式審判程
    序，貴在審判程序之簡省便捷，檢察官指出之證據方法，只
    要被告及辯護人無異議，即可使用，縱或是被告以外之人在
    審判外之陳述，亦得作為證據，是刑事訴訟法第一百五十九
    條第二項規定；「法院以簡式審判程序，不適用之」；第二
    百七十三條之二規定：「簡式審判程序之證據調查，不受第
    一百五十九條第一項…規定之限制」，是於簡式審判程序，
    有關傳聞證據之證據能力限制規定自無適用之餘地，合先敘
    明。
三、訊據被告甲○○、丙○○等2人對於上揭事實均坦承不諱，
    核與證人黃瓊娥、曾耀聰、賴碧甚、乙○○、鄭怡資等人所
    證述之情節相符，並有澄清醫院生化報告1份、錄影光碟、
    員警職務報告書、翻攝照片數張、乙○○警員受傷照片、中
    國醫藥大學附設醫院診斷證明書1份、公務電腦毀損照片數
    張、電腦維修單1份等在卷足資佐證。次查被告甲○○雖曾
    供述稱：因當時喝醉酒云云。惟被告甲○○係自招酒醉（犯
    後於同日凌晨5時許測得之相當呼氣酒精濃度為1.02mg/L，
    有澄清醫院生化報告1紙在卷可按），業據證人曾耀峰於警
    詢時證述綦詳。又觀之證人即「米格林理容名店」副總經理
    黃瓊娥於警詢時證稱：「甲○○向我表示要賒帳，我告知他
    不能賒帳，他就不高興推我抓我頭髮，並要打我等語。」等
    語，則被告甲○○既於本件案發時，尚能表示要賒帳，並能
    於聽聞黃瓊娥拒絕後，對黃瓊娥表示不滿。堪認被告甲○○
    於本件案發時尚未至泥醉不醒人事狀態。是其並無因精神障
    礙或其他心智缺陷而有得主張免責之情形。末查經勘驗卷附
    鄭怡資警員於當場攝得之錄影光碟內容，與上開證人所證述
    之情節相符，應認上開證人等之證詞，均堪採信。綜據上述
    ，足認被告甲○○、丙○○等2人自白，核與事實相符，均
    堪予採信，事證至臻明確，被告甲○○、丙○○等2人犯行
    均洵堪認定。
四、按上開公務電腦為公務員製作警詢筆錄、查詢前科資料所用
    ，屬公務員職務上掌管之物品，是核被告甲○○所為，係犯
    刑法第135條第1項之妨害公務、第138條之損壞公務員職務
    上掌管之物品及第140條第1項之侮辱公務員等罪；核被告丙○○係犯刑法第135條第1項之妨害公務、第138條之損壞公
    務員職務上掌管之物品等罪。被告甲○○、丙○○等2人間
    ，就上開妨害公務及損壞公務員職務上掌管之物品罪間，均
    有犯意聯絡及行為分擔，均應論以共同正犯。被告甲○○所
    犯上開3罪，被告丙○○所犯上開2罪，均犯意各別，犯罪構
    成要件不同，均應予分論併罰。被告甲○○前曾於95年間觸
    犯竊盜、妨害自由及毀棄損壞案件，經臺灣高等法院臺中分
    院以96年度上易字第5號案件，判處有期徒刑3月、3月及5月
    ，經減刑為有期徒刑1月15日、1月15日及2月15日確定；復
    於95年間因傷害、恐嚇危害安全、公共危險、毀棄損壞、竊
    盜案件，經同院以96年度上訴字第452號判處有期徒刑4月、
    3月、3月、5月及8月，經減刑為有期徒刑2月、1月15日、1
    月15日、2月15日及4月確定，嗣經合併定應執行刑為有期徒
    刑1年2月確定，經發監執行，甫於96年8月28日易科罰金執
    行完畢。被告丙○○前曾於95年間觸犯違反毒品危害防制條
    例罪，經本院判處有期徒刑11月確定，並於96年11月11日因
    縮短刑期執行完畢，此有台灣台中地方法院檢察署刑案資料
    查註紀錄表2份在卷可按，5年以內再故意犯本件有期徒刑以
    上之罪，均為累犯，均應依刑法第47條第1項規定加重其等
    之刑。爰審酌被告甲○○、丙○○等2人犯罪之動機、目的
    、手段、品行均極為不佳，詳如前述，此有台灣台中地方法
    院檢察署刑案資料查註紀錄表2份在卷可按、所生危害及犯
    罪後均坦認罪愆，頗具悔意，然犯罪後迄今均仍未與被害人
    等達成民事和解，取得諒解等一切情狀，分別量處如主文所
    示之刑，並均諭知易科罰金及罰金刑部份諭知易服勞役之折
    算標準，並定其等應執行之刑，以資懲儆。
據上論斷，應依刑事訴訟法第二百九十九條第一項前段、第二百
七十三條之一第一項、刑法第二十八條、第一百三十五條第一項
、第一百三十八條、第一百四十條第一項、第四十七條第一項、
第四十一條第一項前段、第四十二條第三項、第五十一條第五款
、刑法施行法第一條之一第一項、第二項前段，判決如主文。
中    華    民    國    98    年    7     月    22    日
                            刑事第四庭法  官  洪俊誠
以上正本證明與原本無異。
如不服本判決，應於判決收受送達後10日內向本院提出上訴狀，
上訴於臺灣高等法院臺中分院（並應敘述具體上訴理由及檢附繕
本）。上訴書狀如未敘述上訴理由，應於上訴期間屆滿後20日內
補提上訴理由書於本院（均須按他造當事人之人數附具繕本）「
切勿逕送上級法院」。
                                      書記官  蕭榮峰
中    華    民    國    98    年    7     月    22    日
附錄論罪科刑實體法條文：
刑法第135條（妨害公務執行及職務強制罪）：
對於公務員依法執行職務時，施強暴脅迫者，處3年以下有期徒
刑、拘役或3百元以下罰金。
（罰金部份業經刑法施行法第一條之一第二項前段提高30倍為新
台幣9千元）
意圖使公務員執行一定之職務或妨害其依法執行一定之職務或使
公務員辭職，而施強暴脅迫者，亦同。
犯前二項之罪，因而致公務員於死者，處無期徒刑或7年以上有
期徒刑；致重傷者，處3年以上、 10年以下有期徒刑。
刑法第138條（妨害職務上掌管之文書物品罪）：
毀棄、損壞或隱匿公務員職務上掌管或委託第三人掌管之文書、
圖畫、物品，或致令不堪用者，處5年以下有期徒刑。
刑法第140條（侮辱公務員公署罪）：
於公務員依法執行職務時，當場侮辱，或對於其依法執行之職務
公然侮辱者，處6月以下有期徒刑、拘役或1百元以下罰金。
（罰金部份業經刑法施行法第一條之一第二項前段提高30倍為新
台幣3千元）
對於公署公然侮辱者亦同。
刑法施行法第一之一條（95年06月14日修正）：
中華民國九十四年一月七日刑法修正施行後，刑法分則編所定罰
金之貨幣單位為新臺幣。
九十四年一月七日刑法修正時，刑法分則編未修正之條文定有罰
金者，自九十四年一月七日刑法修正施行後，就其所定數額提高
為三十倍。但七十二年六月二十六日至九十四年一月七日新增或
修正之條文，就其所定數額提高為三倍。


司法院資訊處製作；財團法人民間司法改革基金會備份。
